【裁判字號】    99,訴,202
【裁判日期】    991101
【裁判案由】    侵權行為損害賠償
【裁判全文】
臺灣臺南地方法院民事判決               99年度訴字第202號
原      告  丁○○
訴訟代理人  鄭世賢律師
被      告  丙○○
            台南縣後壁鄉農會
上  一  人
法定代理人  甲○○
上  二  人
訴訟代理人  楊偉聖律師
上列當事人間請求侵權行為損害賠償事件，經本院於民國99年10
月18日言詞辯論終結，判決如下：
    主    文
被告丙○○應給付原告新台幣肆拾萬參仟柒佰肆拾陸元，及自民
國九十九年一月十四日起至清償日止，按年息百分之五計算之利
息。
原告其餘之訴駁回。
訴訟費用新台幣貳萬柒仟柒佰參拾元，由被告丙○○負擔新台幣
捌仟玖佰陸拾壹元，餘由原告負擔。
本判決原告勝訴部分得假執行。但被告丙○○以新台幣肆拾萬參
仟柒佰肆拾陸元為原告預供擔保，得免為假執行。
原告其餘假執行之聲請駁回。
    事實及理由
壹、按訴狀送達後，原告不得將原訴變更或追加他訴，但擴張或
    減縮應受判決事項之聲明者，不在此限，民事訴訟法第255
    條第1項第3款定有明文。本件原告於起訴時原請求被告應連
    帶給付新台幣（下同）2,699,413元及遲延利息，嗣於起訴
    狀繕本送達後，將請求本金減縮為1,249,468元，此屬減縮
    應受判決事項之聲明，核與民事訴訟法第255條第1項第3款
    規定，尚無不合，應予准許，合先敘明。
貳、原告起訴主張：
一、被告丙○○平日受僱在被告台南縣後壁鄉農會（下稱被告農
    會）擔任搬運糧倉稻穀之工作，並負責駕駛堆高機搬運，係
    從事業務之人，於民國97年6月25日9時10分許，在位於台南
    縣後壁鄉頂安村300號之台南縣後壁鄉安溪寮大型農會倉庫
    內，駕駛堆高機搬運稻穀入庫時，本應注意車前狀況及搬運
    作業中可能引起之危害，而當時又無不能注意之情事，竟疏
    未注意，從後撞擊當時正在上開地點從事焊接工作之原告，
    致原告受有背部挫傷、腰椎間盤突出等傷害（以上事實下稱
    系爭事故），經鈞院98年度簡字第1533號刑事判決判處被告
    丙○○有期徒刑4個月確定在案。嗣後經多次門診追蹤及復
    健治療，醫師認須接受手術治療，原告於97年10月4日接受
    椎間盤切除手術，現腰椎遺存運動障礙，經鑑定為輕度肢障
    。
二、按民法第184條第1項前段規定：「因故意或過失不法侵害他
    人之權利者，負損害賠償責任。」、民法第188條第1項：「
    受僱人因執行職務，不法侵害他人之權利者，由僱用人與行
    為人連帶負損害賠償責任。」、民法第193條第1項：「不法
    侵害他人之身體或健康者，對於被害人因此喪失或減少勞動
    能力，或增加生活上之需要時，應負擔損害賠償責任」。又
    依民法第195條第1項：「不法侵害他人之身體、健康、名譽
    或自由者，被害人雖非財產上損害，亦得請求賠償相當之金
    額」之規定，查原告因逢系爭事故喪失勞動能力並增加生活
    上之需要等支出，故而其侵權行為損害賠償之數額及項目臚
    列如下：
（一）醫療費用：原告因系爭事故支出醫療費用新台幣（下同）
      20,215元。
（二）看護費用：原告因系爭事故受有背部挫傷、腰椎間盤突出
      之傷害，有請人看護之必要，期間為一個月，此部分之看
      護費用為每日2,000元，30日共計60,000元。原告雖無聘
      僱看護工看護，惟由友人即訴外人廖曉萍代為照護，按現
      今學說及判例主張被害人因受傷害需要隨身看護，而由親
      屬、配偶等看護時，雖無現實看護費之支付，亦未受支付
      之請求，亦應認被害人受有相當看護費之損害，得向加害
      人請求賠償。蓋因親屬或配偶受傷，而由親屬代為照顧被
      害人之起居，固係出於親情，但親屬看護所付出之勞力，
      並非不能評價為金錢，只因兩者身份密切而免除支付義務
      ，此種親屬基於身份關係之恩惠，自不能加惠於加害人，
      故應衡量及比照僱用職業護士看護情形，認被害人受有相
      當親屬看護費之損害，得向加害人請求賠償。
（三）喪失勞動能力部分：原告無端發生此事故，無法工作，因
      逢此事故，腰椎遺存顯著運動障礙，經延醫治療至今，仍
      無法工作，該殘廢等級依勞工保險條例第53條附表所示係
      屬第13等級之殘廢，喪失勞動能力比率為百分之23.07，
      又原告發生本件職災之時間為97年6月25日，時年40歲又2
      月餘，距其60歲之退休年齡尚有19年9月餘，以最低基本
      工資17,280元計算，其減少之勞動能力損失，依複式霍夫
      曼計算法扣除中間利息為669,253元（計算式：17,280×1
      2×13.99×23.07 %＝669,253元）。
（四）慰撫金：原告無端受此傷害，至為痛苦，並拖累家人，痛
      不欲生，亦因本事故而罹患慢性妄想型精神分裂症，故依
      法請求精神慰撫金50萬元。
三、被告農會僱用被告丙○○，是原告爰依民法第188條第1項本
    文規定請求被告農會負連帶損害賠償之責：
（一）關於勞動契約之勞工有如下之重要特徵：
      人格從屬性：受雇人在雇主之企業組織內，服從雇主權
      威，雇主（對於工作時間、地點或業務之進行等勞動內容
      上）擁有廣泛指示權，受雇人應受此拘束（但按：專業上
      之從屬性非絕對必要，先予說明。），對於工作無不接受
      之自由。受雇人並有接受懲戒及制裁之義務。經濟從屬
      性：受雇人提供之勞務具有利他性，非為自己營業而勞動
      。組織從屬性：受雇人納入雇方生產組織體系，並與同
      僚間居於分工合作之狀態。勞務專屬性：即謂受雇人（
      勞工）親自履行。此乃因勞動契約為具有身分性質之契約
      ，其勞務給付之義務，原則上係專屬於受僱勞工之義務，
      但例外經雇主同意，或習慣上允許他人代為勞動，或依勞
      動之性質，由他人代為勞動，並無差異者，受僱勞工得使
      第三人代服勞務。且按為規定勞動條件最低標準，保障勞
      工權益，加強勞雇關係，促進社會與經濟發展，特制定本
      法，勞動基準法第1條第1項前段規定明確，故基於前開保
      護勞工、加強勞雇關係之立法目的，一般關於勞動契約之
      認定，均從寬認定，如契約內容已有部分從屬性之性質，
      則應認勞動契約即足成立。而依前揭勞動基準法第2條第1
      款、第3款、第6款之規定，亦可知悉勞動契約所重者，乃
      勞工與雇主間具有使用從屬性及指揮監督之關係，故勞動
      契約非僅限於僱傭契約，關於勞務給付之契約，宜超越傳
      統僱傭、委任、承攬契約之型式，而依據上開法文之規定
      ，由雙方締約、履約等過程個案、具體判斷，如其確具有
      符合條件屬性勞動性質者，縱或兼有承攬、委任等性質，
      亦應認屬勞動契約（最高法院89年台上字第1301號裁判意
      旨參照）。此佐諸德國聯邦勞工法院在適用勞動法之見解
      ，亦強調應以勞動者之人格從屬性程度為斷，判斷應以勞
      動契約之實際進行狀況為準，亦可參考。至我國實務上判
      斷兩造所成立者，是否屬於勞動契約之依據，概論如下：
      受僱人（勞工）是否需接受雇主（業主）之指揮監督？工
      作時間是否受拘束？對於所交付之工作，應允與否是否有
      自由選擇權？勞務之提供有無他人替代之可能？業務工具
      是否由雇主提供？所提供之勞務與報酬間是否具對價關係
      ？另關於企業主是否代扣所得稅？代繳社會保險費、健保
      費？人事資料之紀錄為何？等亦為探究是否為勞動契約可
      資參考之形式標準。
（二）經查，被告農會與訴外人乙○○於97年1月2日所簽訂之97
      年1、2 期稻谷高梁玉米服務到家搬運費及進倉工資合約
      書（下稱系爭合約）第2條：「搬運費及進倉工資：稻谷
      按每壹仟公斤新台幣參佰伍拾元，雜糧每壹仟公斤新台幣
      參佰元正。」、第5條約定：「規定事項：1、服務到家工
      作期限內得依甲方（指被告農會）指揮工作不得異議。2
      、乙方（指訴外人乙○○）不得以任何藉口或理由要求甲
      方提高工資及其他待遇。3、乙方應至轄內生產農戶貯存
      作物場所從事搬運工作，以50公尺為限。4、每工作日乙
      方應出動三輛三輪車及工人10名以上，減少車輛每日扣除
      新台幣貳仟元，減少工作每人每日扣除新台幣壹仟元，乙
      方絕無異議。5、以當日驗當日進倉，無蓋合格印不得進
      倉，退回不得收取工資，雜糧每工作天2,000包為原則，
      人員車輛可酌量而定。6、乙方如無履行本合約者，甲方
      得沒收乙方所存甲方之保證金及一週間之搬運工資，乙方
      不得異議。」，可知系爭合約內容存有從屬性之性質，且
      由被告農會給付薪資並代扣薪資所得稅，故被告丙○○與
      被告農會間確存有僱傭關係。並聲明：被告應連帶給付1,
      249,468元，及自97年6月26日起至清償日止，按年息百分
      之5計算之利息。原告願供擔保，請准予宣告假執行。
參、被告則以：
一、看護費用部分：原告並未實際支付看護費用予訴外人廖曉萍
    ，自不能請求被告給付看護費用之損失。
二、精神慰撫金部分：依高雄長庚醫院99年3月12日（9 9）長庚
    院高字第921682號函說明欄二之記載，原告在98年7月23日
    在該院初診時已主張2年前即96年間，在系爭事故發生前即
    有幻聽、妄想及失眠等症狀，經診斷為慢性妄想型精神分裂
    症，故原告於本件主張其精神疾患係因系爭事故所造成，並
    無理由。且原告請求之精神慰撫金過高。
三、被告農會無僱用人之中間責任：
（一）僱用人對受僱人之侵權行為負損害賠償責任，須以兩者間
      有僱傭關係存在為前提，倘與侵權行為人間無僱傭關係，
      即無成立僱用人之中間責任可言，此觀民法第188條第1項
      規定甚明。本件原告起訴主張被告農會為被告丙○○之僱
      用人，對丙○○因執行職務不法侵害其權利應負連帶責任
      云云，固非無見，惟查：被告農會辦理97年1、2期稻谷、
      高粱、玉米進倉業務，與訴外人乙○○訂定系爭合約，雙
      方就承攬工作內容及報酬有明確約定，工作之履行則由承
      攬人即訴外人乙○○自行僱用被告丙○○為之，是被告農
      會與被告丙○○間並無任何僱傭關係存在，被告農會自無
      依民法第188條第1項規定對原告負僱用人之中間責任。
（二）被告丙○○非被告農會職員，無僱傭關係存在，被告農會
      無庸負中間責任：
（１）按所得稅法第14條關於第3類薪資所得規定提供勞務者之
      所得為薪資所得，並於該項第2款明定薪資內容包括薪金
      、俸給、工資、津貼、歲費、獎金、紅利及各種補助費。
      故提供勞務者所獲得之工資報酬，依所得稅法第89條第1
      項第2款規定，團體為扣繳義務人，並依同法第92條第1項
      規定開立扣繳憑單。
（２）被告農會雖於96、97年度曾開立被告丙○○薪資所得之扣
      繳憑單，惟被告丙○○該2年之所得，係因其與訴外人乙
      ○○、吳來章、洪文旗、李柏賢及陳文宗等人承攬被告農
      會之作物進倉及碾米工作所得之工資報酬，依前開說明，
      被告農會將被告丙○○之工資報酬以薪資科目開立扣繳憑
      單，係依所得稅法規定而開立，不能執此證明渠等彼此間
      有僱傭關係，被告農會應負雇用人之中間責任等語，資為
      抗辯。並聲明：原告之訴及假執行之聲請均駁回。如受不
      利判決願供擔保免假執行。
肆、兩造不爭執之事實：
一、本院98年度簡字第1533號刑事判決以被告丙○○平日受僱在
    被告鄉農會擔任搬運糧倉稻穀之工作，並負責駕駛堆高機搬
    運，係從事業務之人，於民國97年6月25日上午9時10分許，
    在位於台南縣後壁鄉頂安村300號被告農會安溪寮大型倉庫
    內，駕駛堆高機搬運稻穀入庫時，本應注意車前狀況及搬運
    作業中可能引起之危害，而當時又無不能注意之情事，經疏
    未注意，從後撞擊當時正在上開地點從事焊接工作之原告，
    致原告受有背部挫傷、腰椎椎間盤突出等傷害，判處被告丙
    ○○有期徒刑4個月確定在案。
二、被告農會與訴外人乙○○於97年1月2日簽訂系爭合約，系爭
    合約第2條：「搬運費及進倉工資：稻谷按每壹仟公斤新台
    幣參佰伍拾元，雜糧每壹仟公斤新台幣參佰元正」，第3條
    ：「工資付款辦法：每星期由甲方（即被告農會）給付乙方
    （即訴外人乙○○）一次。」，第5條第1項「服務到家工作
    期限內得依甲方指揮工作不得異議。」，第3項「乙方應至
    轄內生產農戶貯存作物場所從事搬運工作，以50公尺為限。
    」，第4項：「每工作日乙方應出動三輛三輪車及工人十名
    以上，．．．」。
三、訴外人乙○○為履行系爭合約，請被告丙○○於上開時地駕
    駛堆高機搬運稻穀入庫。
四、被告農會開立96年、97年薪資所得扣繳憑單予被告丙○○，
    其中96年薪資所得796,390元，97年薪資所得633,742元。
五、原告因上開傷勢支出醫療費用20,215元。
六、原告因上開傷勢須請人看護30日，看護費用每日以2,000元
    計算。
七、原告因上開傷勢喪失、減少勞動能力損失，以每月薪資17,2
    80元計算，喪失、減少勞動能力之期間為19年又9個月（即1
    9.75年）。
八、原告國中畢業，系爭事故發生前受僱於訴外人戊○○擔任鐵
    工，每月薪資所得17,280元，名下有現值615,848元之不動
    產2筆。被告丙○○國小畢業，名下無不動產，96年所得796
    ,390元、97年所得650,732元。
九、原告上開傷勢符合勞工保險殘廢給付標準表第9項之神經障
    害，殘廢等級第13級，原告減少勞動能力之比例為百分之23
    .07。
十、原告造成上開殘廢的原因有原告本身之椎間盤退化、糖尿病
    引發的週邊神經病變及系爭車禍。就原告因上開傷勢所造成
    之所有損害，被告丙○○僅就其應負責之比例（系爭車禍造
    成上開傷勢之比例）負賠償責任。
伍、得心證之理由：
    本案爭執之關鍵在於：被告丙○○就原告之上開傷勢應負賠
    償責任之比例為何？原告如未實際支出看護費用60,000元，
    得否請求被告賠償看護費用60,000元之損害？原告請求之精
    神慰撫金是否過高？被告丙○○是否受雇被告農會從事上開
    駕駛堆高機搬運稻穀入庫之工作？經查，
一、按因故意或過失不法侵害他人之權利者，負損害賠償責任。
    不法侵害他人之身體或健康者，對於被害人因此喪失或減少
    勞動能力或增加生活上之需要時，應負損害賠償責任。不法
    侵害他人之身體、健康、名譽、自由、信用、隱私、貞操，
    或不法侵害其他人格法益而情節重大者，被害人雖非財產上
    之損害，亦得請求賠償相當之金額，民法第184條第1項前段
    、第193條第1項、第195條第1項分別定有明文。查被告丙○
    ○於上開時地駕駛堆高機搬運稻穀入庫時，疏未注意車前狀
    況及搬運作業中可能引起之危害，從後撞擊當時正在上開地
    點從事焊接工作之原告，致原告受有背部挫傷、腰椎椎間盤
    突出等傷害，被告丙○○就原告之上開傷害應負過失責任，
    已如前述，又被告丙○○之過失行為與原告身體受傷結果間
    有相當因果關係，被告丙○○自應負侵權行為損害賠償責任
    甚明。爰就原告請求之項目及金額逐次審酌如下：
（一）醫藥費用：原告主張因上開傷勢支出必要醫療費用20,215
      為被告所不爭執，原告此部分之請求，自應准許。
（二）看護費用部分：被告對原告因上開傷勢須請人看護30日，
      看護費用每日以2,000元計算，並不爭執，惟抗辯：原告
      並未實際支付看護費用，自不能請求看護費用之損失云云
      。經查，因身體或健康受不法侵害，需人長期看護，就將
      來應支付之看護費，係屬增加生活上需要之費用，加害人
      即應予以賠償（最高法院88年度台上字第1771號判決參照
      ）；至於被害人因受傷需人看護，而由親屬看護時，雖無
      現實看護費之支付，亦應認被害人受有相當看護費之損害
      ，得向加害人請求賠償。蓋因親屬照顧被害人之起居，固
      係出於親情，但親屬看護所付出之勞力，並非不能評價為
      金錢，只因兩者身分關係密切而免除支付義務，此種親屬
      基於身分關係之恩惠，自不能加惠於加害人，故應衡量及
      比照僱用職業護士看護情形，認被害人受有相當看護費之
      損害，得向加害人請求賠償（最高法院89年度台上字第17
      49號判決參照）。依上開說明，原告因上開傷勢須請人看
      護期間，縱由原告之親友照顧而未實際支付看護費用，原
      告仍得比照職業護士看護情形，向被告請求看護費用。被
      告抗辯：原告並未實際支付看護費用，自不能請求看護費
      用之損失云云，自不足採。原告因上開傷勢須請人看護期
      間，既得請求被告丙○○支付看護費用，原告因上開傷勢
      須請人看護30日，看護費用每日以2,000元計算，又為被
      告所不爭執，則原告請求被告丙○○支付看護費用60,000
      元，自屬有據。
（三）減少勞動能力之損失：原告因上開傷勢喪失、減少勞動能
      力損失，以每月薪資17,280元（每年207,360元）計算，
      減少勞動能力之期間為19年又9個月（即19.75年），原告
      上開傷勢符合勞工保險殘廢給付標準表第9項之神經障害
      ，殘廢等級第13級，原告減少勞動能力之比例為百分之23
      .07，為兩造所不爭執，原告一次請求全部減少勞動能力
      之損失，依年別5%複式霍夫曼計算法（第一年不扣除中間
      利息），原告得請求之減少勞動能力損害為669,151元，
      其計算式為：{ [207360*13.00000000（此為勞動能力損
      失19年之霍夫曼係數）+207360*0.75*（14.00000000-00.
      00000000）] *0.2307=669,151（小數點以下四捨五入）}
      。
（四）精神慰撫金：原告因被告丙○○之過失傷害行為受有背部
      挫傷、腰椎椎間盤突出等傷害，其上開傷勢符合勞工保險
      殘廢給付標準表第9項之神經障害，精神上自受有極大之
      痛苦，原告依據民法第195條之規定請求被告丙○○賠償
      其非財產上之損害，即屬有據。查原告國中畢業，系爭事
      故發生前受僱於訴外人戊○○擔任鐵工，每月薪資所得17
      ,280元，名下有現值615,848元之不動產2筆。被告丙○○
      國小畢業，名下無不動產，96年所得796,390元、97年所
      得650,732元，為兩造所不爭執，並有稅務電子閘門財產
      所得調件明細表2份附卷可稽。本院審酌原告與被告丙○
      ○之身分、教育程度、經濟能力、社會地位及原告所受之
      傷害等一切情狀，認原告請求之精神慰撫金以260,000元
      為適當。原告另主張其因系爭事故致罹患慢性妄想型精神
      分裂症，然為被告所否認，原告對該有利於己之事實又未
      舉證以實其說，其上開主張，自難採信，併予敘明。
（五）綜上，原告請求被告丙○○賠償1,009,366元（20,215＋6
      0,000＋669,151＋260,000＝1,009,366），為有理由，逾
      此部分之請求，為無理由。
二、原告造成上開殘廢的原因有原告本身之椎間盤退化、糖尿病
    引發的週邊神經病變及系爭車禍，為兩造所不爭執。本院審
    酌原告在系爭車禍發生之前，原本即患有椎間盤退化、糖尿
    病引發的週邊神經病變等疾病，加上系爭車禍之撞擊始造成
    腰椎間盤突出及遺存神經障害等情節，認原告因上開傷勢所
    造成之所有損害，被告丙○○應負擔百分之40之責任，是原
    告之請求在403,746元（1,009,366×0.4＝403,746，元以下
    四捨五入）範圍內，應予准許。
三、按遲延之債務，以支付金錢為標的者，債權人得請求依法定
    利率計算之遲延利息，民法第233條第1項前段定有明文；又
    按給付無確定期限者，債務人於債權人得請求給付時，經其
    催告而未為給付，自受催告時起，負遲延責任。其經債權人
    起訴，或依督促程序送達支付命令者，與催告有同一之效力
    ，民法第229條第2項亦定有明文，是以起訴狀繕本之送達代
    替催告者，債務人雖於受催告之日起即負遲延責任，惟法定
    遲延利息之給付期間，既係以「日」（即自起算日至清償日
    ）定期間，參諸民法第120條第2項規定，其始日（即催告日
    ）自不算入，是債務人所負遲延利息給付義務之起算日，自
    應自起訴狀繕本送達之翌日起算至明。原告請求自起訴狀繕
    本送達被告丙○○之翌日即99年1月14日起，依法定利率計
    算之遲延利息，為有理由，應予准許，逾此所為之請求，不
    能准許，應予駁回。
四、原告主張被告農會係被告丙○○之僱用人，就原告所受之損
    害，依民法第188條第1項之規定應與被告丙○○負連帶賠償
    責任，被告農會則否認其係被告丙○○之僱用人，並以：被
    告農會辦理97年1、2期稻谷、高粱、玉米進倉業務，與訴外
    人乙○○訂定系爭合約，雙方就承攬工作內容及報酬有明確
    約定，工作之履行則由承攬人即訴外人乙○○自行僱用被告
    丙○○為之，被告農會與被告丙○○間並無任何僱傭關係存
    在等詞置辯。經查，
（一）勞動基準法所規定之勞動契約，係指當事人之一方，在從
      屬於他方之關係下，提供職業上之勞動力，而由他方給付
      報酬之契約。而承攬，係謂當事人約定，一方為他方完成
      一定之工作，他方俟工作完成，給付報酬之契約。前者，
      當事人之意思以勞務之給付為目的；其受僱人於一定期間
      內，應依照雇主之指示，從事一定種類之工作，即受僱人
      有一定雇主；且受雇人對其雇主提供勞務，有繼續性及從
      屬性之關係。後者，當事人以勞務所完成之結果為目的；
      其承攬人只須於約定之時間完成一個或數個特定之工作，
      既無特定之雇主，與定作人間尤無從屬關係，其可同時與
      數位定作人成立數個不同之承攬契約。故二者並不相同（
      最高法院89年度台上字第1620號裁判參照）。
（二）又一般學理上咸認勞動契約當事人之勞工，具有下列特徵
      ：（１）人格從屬性，即受雇人在雇主企業組織內，服從
      雇主權威，並有接受懲戒或制裁之義務。（２）親自履行
      ，不得使用代理人。（３）經濟上從屬性，即受雇人並不
      是為自己之營業勞動而是從屬於他人，為該他人之目的而
      勞動。（４）納入雇方生產組織體系，並與同僚間居於分
      工合作之狀態。勞動契約之特徵，即在此從屬性，而判斷
      實不宜拘泥於形式究係採用僱傭契約或承攬契約，應從勞
      務提供之型態及報酬之勞務對價性及關連因素來觀察後為
      綜合之判斷。查被告農會與訴外人乙○○於97年1月2日簽
      訂系爭合約，系爭合約第2條：「搬運費及進倉工資：稻
      谷按每壹仟公斤新台幣參佰伍拾元，雜糧每壹仟公斤新台
      幣參佰元正」，第3條：「工資付款辦法：每星期由甲方
      （即被告農會）給付乙方（即訴外人乙○○）一次。」，
      第5條第1項「服務到家工作期限內得依甲方指揮工作不得
      異議。」，第3項「乙方應至轄內生產農戶貯存作物場所
      從事搬運工作，以50公尺為限。」，第4項：「每工作日
      乙方應出動三輛三輪車及工人十名以上，．．．」，業如
      前述，可見被告農會係依系爭合約第2、3條之約定，給付
      搬運費及進倉工資給訴外人乙○○，訴外人乙○○則負責
      提供搬運車輛及搬運工人。就被告農會與訴外人乙○○之
      關係而言，訴外人乙○○係依系爭合約第2條之約定領取
      搬運費及進倉工資，其得自行僱用工人搬運稻谷、高粱、
      玉米，無須親自搬運，其不必服從被告農會之權威，亦沒
      有接受被告農會懲戒之義務，訴外人乙○○係為自己利益
      而僱用工人搬運稻谷、高粱、玉米，訴外人乙○○係以完
      成一定之工作為目的，並非以勞務之給付為目的，其與被
      告農會間也沒有繼續性及從屬性之關係，系爭合約性質上
      屬於承攬契約，並非勞動契約。系爭合約既係承攬契約，
      被告農會僅依系爭合約第2、3條之約定，給付搬運費及進
      倉工資給訴外人乙○○，搬運車輛及搬運工人由訴外人乙
      ○○負責提供，則負責搬運之被告丙○○自係訴外人乙○
      ○所僱用，被告農會不可能依系爭合約第2、3條之約定，
      給付搬運費及進倉工資給訴外人乙○○，又另行僱用被告
      丙○○當搬運工人，並給付薪資予被告丙○○。原告主張
      被告農會係被告丙○○之僱用人，尚不足採。
（三）原告雖以被告農會開立96年、97年薪資所得扣繳憑單予被
      告丙○○，主張被告農會係被告丙○○之僱用人，惟查，
      被告丙○○從未以被告農會為其勞保投保單位，有勞保局
      電子閘門查詢作業被保險人丙○○投保資料查詢表1份在
      卷可稽，又被告農會為被告丙○○申報之96年、97年薪資
      所得分別為796,390元、633,742元，若被告丙○○於96年
      、97年確受僱於被告農會，並分別領取多達796,390元、6
      33,742元之薪資，被告農會為何未幫被告丙○○投保勞保
      ？再者，從被告提出之被告農會開支請示單觀之，被告丙
      ○○係以「碾碎糙米包裝費（加工費）」、「軍糧加工費
      」等名義領取上開所謂「工資」，以96年8月13日之開支
      請示單為例，該開支請示單備註欄註明8月14日加工，「
      工資」22,260元，若被告丙○○係被告農會僱用之搬運工
      人，被告農會豈會1日給付22,260元之「工資」予被告丙
      ○○？是被告丙○○雖係以「工資」名義領取上開費用，
      實則係領取被告農會依系爭合約應給付訴外人乙○○之搬
      運費及進倉工資（被告丙○○之所以願意具名領取上開費
      用，係因其與訴外人乙○○間係隱名合夥關係）。原告以
      被告農會開立96年、97年薪資所得扣繳憑單予被告丙○○
      ，主張被告農會係被告丙○○之僱用人，亦不足採。
（四）綜上，被告農會辯稱其非被告丙○○之僱用人，應可採信
      。被告農會既非被告丙○○之僱用人，則原告就其上開損
      害請求被告農會應與被告丙○○負連帶賠償責任，自屬無
      據。
陸、綜上所述，原告依侵權行為之法律關係，請求被告丙○○給
    付403,746元，及自起訴狀繕本送達之翌日即99年1月14日起
    至清償日，按年息百分之5計算之利息，為有理由，應予准
    許，逾此所為之請求，為無理由，應予駁回。又本件訴訟費
    用27,730元（第1審裁判費），應由部分敗訴之被告丙○○
    負擔8,961元，餘由原告負擔，爰確定如主文第3項所示。
柒、本判決原告勝訴部分，所命給付之金額未逾50萬元，應依職
    權宣告假執行。另被告丙○○陳明願供擔保以代釋明，聲請
    宣告免為假執行，合於法律之規定，爰酌定相當之擔保金額
    宣告之。至原告敗訴部分，其假執行之聲請，因訴之駁回而
    失所依附，應併予駁回。
捌、訴訟費用負擔之依據：民事訴訟法第79條。
中    華    民    國    99    年    11    月     1    日
                  民事第二庭    法  官  蘇正賢
以上正本係照原本作成
如對本判決上訴，須於判決送達後20日內向本院提出上訴狀。
如委任律師提起上訴者，應一併繳納上訴審裁判費。
中    華    民    國    99    年    11    月     1    日
                                書記官  陳美萍

司法院資訊處製作；財團法人民間司法改革基金會備份。
